臺灣臺北地方法院民事判決　　　　　　 94年度簡上字第354號
上　訴　人　丁○○
被　上訴人　美商花旗銀行股份有限公司
法定代理人　甲○○
訴訟代理人　丙○○
　　　　　　乙○○
上列當事人間請求清償債務事件，上訴人對於中華民國94年5月
13日本院臺北簡易庭94年度北簡字第1787號第一審判決提起上訴
，本院於94年12月8日言詞辯論終結，判決如下：
    主      文
原判決關於命上訴人給付超過按新臺幣肆拾壹萬零捌佰拾貳元
，自民國九十四年一月十八日起至清償日，依年利率百分之五計
算之利息部分，及該部分假執行之宣告暨訴訟費用之裁判均廢棄
。
前開廢棄部分，被上訴人在第一審之訴駁回。
其餘上訴駁回。
第一審及第二審訴訟費用由上訴人負擔十分之九，餘由被上訴人
負擔。
    事實及理由
一、本件被上訴人之法定代理人於訴訟程序中由陳子政變更為甲
    ○○，經甲○○聲明承受訴訟，有經濟部商業司公司登記資
    料一份在卷足稽，於法並無不合，應予准許。
二、被上訴人主張：上訴人於民國92年間向被上訴人申辦「既有
    卡友靈利金」，被上訴人電話行銷專員於行銷零利金信用卡
    消費借貸時，曾明確告知必須分期攤還手續費，逾期未繳即
    按花旗銀行信用卡約定條款相關規定計算百分之二十之循環
    利息及違約金。詎上訴人自93年7月20日起即未依約如期繳
    款，其零利金貸款扣除利息新臺幣（下同）二千一百八十九
    元、滯納金一千一百元及手續費一萬七千一百八十二元後，
    迄93年9月21日尚積欠本金四十一萬零八百三十二元尚未清
    償。爰依信用卡契約之約定，請求上訴人給付四十一萬零八
    百三十二元，及自93年10月21日起至清償日止，按年利率百
    分之二十計算之利息（原審為被上訴人勝訴之判決，並依職
    權宣告假執行，上訴人聲明不服）。被上訴人答辯聲明：上
    訴駁回。
三、上訴人則以：本件靈利金促銷方案是以電話行銷，只要在電
    話中申請即可完成核准貸款手續，清償則是透過信用卡分期
    繳款。而被上訴人行銷人員以電話推銷靈利金消費借貸時，
    曾告知該項貸款為零利率，被上訴人復未交付靈利金約定條
    款或約定書，且該項靈利金消費借貸使用「靈利金」之名稱
    ，誤導上訴人相信貸款為零利率，故被上訴人才會向被上訴
    人借款。此外被上訴人計算本金之方式有誤，竟將手續費、
    違約金及利息計入，顯然違法，無權請求百分之二十之利息
    等語，資為抗辯。並為上訴聲明：(一)原判決廢棄，(二)前廢棄
    部分，被上訴人在第一審之訴駁回。
四、兩造不爭執之事實：
    上訴人自89年間起向被上訴人申請使用信用卡，嗣於92年間
    兩造復訂立「既有卡友靈利金」消費借貸契約，該契約之締
    結，係由被上訴人之電話行銷專員以電話要約貸款，而由上
    訴人承諾借款，其借款方式則為：上訴人以電話語音輸入方
    法，輸入生日、銀行帳號、信用卡帳號、借款金額及分期期
    數後，由被上訴人以轉帳方法，將借款撥入被上訴人銀行帳
    戶，被上訴人再按期寄送信用卡帳單予上訴人，請求上訴人
    清償借款。兩造並約定上訴人可以分期償還本金。上訴人向
    被上訴人借款四十五萬元，自92年7月20日起至93年9月21日
    止分24期攤還。惟上訴人未如期清償借款，且清償期已全部
    到期。
五、本件被上訴人起訴請求上訴人返還借款本金四十一萬零八百
    三十二元及自93年10月21日起計算之利息，而上訴人曾於93
    年11月及12月分別清償二千元與三千元，亦為被上訴人所不
    爭執。惟上訴人則辯稱借款本金計算有誤等語。經查：
  (一)被上訴人業已提出本金計算式及消費明細表（本院卷第33-
    55頁），並說明上訴人所提出之給付五千元無法抵充93年10
    月20日以前之利息等語。查上訴人於原審具狀表示就金額部
    分並無任何意見（原審卷第35頁），則上訴人既已自認被上
    訴人所主張之本金數額無誤，依民事訴訟法第279條第1項規
    定，被上訴人就此即無庸舉證。是上訴人辯稱：被上訴人以
    手續費、違約金及利息列入本金計算云云，並無理由。
  (二)次按民法第323條規定，上訴人所提出之給付，應先抵充費
    用，次充利息，次充原本。從而上訴人所提出之五千元，依
    被上訴人所陳既然無法抵充93年10月20日以前之利息，則自
    應抵充93年10月20日以後之利息。又查被上訴人主張之本金
    為四十一萬零八百三十二元，則以年利率百分之五計算（詳
    後述），日息應為五十六點二八元（小數點以下四捨五入）
    ，故上訴人所提出之給付五千元，應抵充89日即93年10月21
    日起至94年1月17日止之利息，因此被上訴人僅得請求上訴
    人自94年1月18日起給付遲延利息。
六、被上訴人主張：兩造於締約時，曾約定本件消費借款之遲延
    利息利率為百分之二十等語，上訴人則否認之，辯稱當初借
    款時，被上訴人一再強調還款期數彈性挑選，且無利息，僅
    有分期手續費用等語。經查：
  (一)被上訴人雖主張：上訴人申請本件靈利金消費借貸款時，被
    上訴人曾傳真信用卡約定條款給上訴人審閱，借款金額確定
    後再寄信用卡約定條款給上訴人等語，並提出「靈利金注意
    事項」影本一份為證（原審卷第43頁），該項靈利金注意事
    項第八點固規定：「持卡人應每期按時繳納每月應攤還金額
    ，其如同一般信用卡消費帳款，並將列入當期最低應繳金額
    中……當持卡人選擇花旗『靈利金』時，即使持卡人已按時
    繳付信用卡月結單之最低應繳金額（含）以上，但未付清全
    部信用卡帳款者，持卡人同意，其『靈利金』之『每月應攤
    還本金』，應改列為信用卡『得計入循環信用本金之帳款』
    ，依『花旗銀行信用卡約定條款』之相關規定，計算循環利
    息。即自各『每月應攤還本金』入帳日起，計算至該筆帳款
    結清之日止，就該帳款之餘額以年息百分之二十，計收循環
    利息……」等語。
  (二)然查被上訴人未舉證證明該項靈利金注意事項送達且獲上訴
    人同意，自不能證明被上訴人確實於上訴人借款時，已將該
    靈利金注意事項傳真予上訴人，且上訴人亦據以同意之。
  (三)再查依據上訴人所提出之被上訴人廣告文件所示，被上訴人
    傳真該文件予上訴人時，僅以手寫方式註明每期應給付之手
    續費，並未註明應給付循環信用利息，有該廣告文件影本一
    份可證（原審卷第44頁），並為被上訴人所不爭執。足證被
    上訴人並未於上訴人借款時，將該靈利金注意事項告知上訴
    人，從而靈利金注意事項第八點關於循環信用利息之規定，
    並不構成本件消費借貸契約之內容。是上訴人抗辯系爭借款
    ，借款期間被上訴人僅收取手續費，未約定利息為可採。
  (四)又查兩造間信用卡約定條款第十五條第三項固約定：「各筆
    循環信用利息之計算，係將每筆『得計入循環信用利息本金
    之帳款』，自各筆帳款入帳日起，就該帳款之餘額以年息百
    分之二十（約日息萬分之五點四八；小數點後第七位四捨五
    入）計算至該筆帳款結清之日止……」，有信用卡約定條款
    影本一份附卷可稽（原審卷第15頁）。惟查被上訴人既不能
    證明於締約時，確實將該靈利金注意事項告知上訴人，已如
    前述，則被上訴人自亦不得依靈利金注意事項第八點約定，
    主張信用卡約定條款第十五條第三項約定構成本件消費借貸
    契約之內容。因此被上訴人主張，上訴人應依靈利金注意事
    項第八點、信用卡約定條款第十五條第三項約定，按年利率
    百分之二十計算遲延利息，並無理由。
  (五)從而兩造既未就本件消費借貸債務之遲延利息約定利率，且
    上訴人於借款清償期屆至後，未依約全部清償，自應適用民
    法第203條規定，依年利率百分之五計算遲延利息。
七、綜上所述，被上訴人依據「靈利金」消費借貸契約，請求上
    訴人給付四十一萬零八百三十二元，及自清償期屆至後94年
    1月18日起至清償日止，按年利率百分之五計算之利息，為
    有理由，應予准許；逾此範圍為無理由，不應准許。就上開
    不應准許部分，原審准許被上訴人之請求，尚有未洽，上訴
    意旨指摘原判決此部分不當，求為廢棄改判，為有理由，應
    由本院將原判決此部分廢棄，改判如主文第二項所示。至於
    上開應准許部分，原審判命上訴人給付，依職權為假執行之
    宣告，並無不合，上訴意旨指摘原判決此部分不當，求予廢
    棄改判，為無理由，應予駁回。
八、訴訟費用負擔之依據：民事訴訟法第436條之1第1項、第450
    條、第449條第1項、第79條。
中　　華　　民　　國　　94　　年　　12　　月　　30　　日
                   民事第六庭審判長法　官   吳光釗
                 　                法  官   詹駿鴻
                  　　　  　　　　 法　官　 邱  琦
以上正本係照原本作成
本判決不得上訴
中　　華　　民　　國　　94　　年　　12　　月　　30　　日
                               　　書記官　 池東旭
